【裁判字號】    88,易,3180
【裁判日期】    890125
【裁判案由】    詐欺
【裁判全文】
臺灣臺南地方法院刑事判決                        八十八年度易字第三一八號
    公  訴  人  臺灣台南地方法院檢察署檢察官
    被      告  甲○○
                丁○○
右列被告等因詐欺案件，經檢察官提起公訴（八十八年度偵字第四六八七號），本院
判決如左：
    主  文
甲○○、丁○○均無罪。
    理  由
一、公訴意旨略以：如起訴書所戴（如附件）。
二、按犯罪事實應依證據認定之，無證據不得推定其犯罪事實；又不能證明被告犯罪
    者，即應諭知無罪之判決，刑事訴訟法第一百五十四條、第三百零一條第一項分
    別定有明文。
三、本件公訴人認被告甲○○、丁○○涉有詐欺罪嫌，無非以上揭事實，業據告訴人
    丙○○、戊○○、乙○○、己○○指訴明確，且有估價單、明細表及被告所簽發
    之支票、退票理由單影本等資為依據。
四、訊據被告甲○○、丁○○固供認渠等確有向告訴人等購買童裝等情不諱，惟堅決
    否認有何詐欺犯行，辯稱：渠等僅係一時週轉不靈，嗣後確已清償貨款予告訴人
    等語。
五、經查：
  (1)告訴人之告訴，係以使被告受刑事訴追為目的，是其陳述是否與事實相符，仍應
    調查其他證據以資審認，最高法院五十二年度台上字第一三００號著有判例。次
    按刑法第三百三十九條第一項詐欺罪之成立，以意圖為自己或第三人不法所有，
    以詐術使人將本人或第三人之物交付為要件，所謂以詐術使人交付，必須被詐欺
    人因其詐術而陷於錯誤，若其所用方法不能認為詐術，亦不致使人陷於錯誤，即
    不構成該罪，亦有最高法院四十六年台上字第二六○號判例可資參照。而刑事被
    告依法不負自證無罪之義務，若無積極證據足證被告在債之關係發生時，自始即
    有不法所有之意圖，縱使被告就所負債務，惡意違約，不為履行，仍為民事上問
    題，尚不得違反刑事訴訟法第一百五十四條之規定，僅憑單純債務不履行之狀態
    而推定被告於負債之初即有詐欺之故意。
  (2)本件告訴人丙○○雖於偵查中指稱被告等在八十七年九月份有向其公司購買衣服
    價款未付，事後又到別家買衣服，價款均未付；告訴人己○○於偵查中指稱：被
    告於八十七年十月用自己之名義向其購買衣服開四個月的期票第一張二萬元的票
    跳票，被告第四個月向其買來的貨用來支付第一個月的帳即已足夠，卻未能付款
    等語；告訴人戊○○於偵查中則稱被告等先前以現金交易，之後改為月結後被告
    等即未付過款等語；而告訴人乙○○於偵查中則指稱被告僅支付過二萬多元即未
    再付款等語。惟查：告訴人丙○○於偵查中尚陳稱被告等於八十七年六月間即有
    與之交易有正常付款等情，復於本院訊問時陳稱被告等係於八十八年十月後始付
    款異常等情；告訴人己○○於本院訊問時陳稱：被告等在八十七年十月份前均繳
    款正常，十月份後始付款異常，惟進貨量均為正常等語。且被告庭呈被告甲○○
    所簽發予丙○○之四張支票、予己○○之四張支票、予乙○○之二張支票、予戊○○之三張支票確係用以支付貨款，業據告訴人戊○○及丙○○陳稱渠等各有收
    受該等支票屬實，復有上開支票影本十三張存卷可稽；另被告於八十七年十月份
    至八十八年一月份確曾退貨予名佳童裝行，並曾於八十八年一月十日支付貨款一
    萬四千元予名佳童裝行，有被告庭呈之八十七年十月份至八十八年一月份之名佳
    童裝行估價單數份存卷可按；再者，依據被告庭呈之八十七年十二月十二日佳群
    童裝批發行出具之估價單記錄，亦可證被告等於八十七年十二月十二日確有付貨
    款一萬元予告訴人戊○○，故告訴人戊○○所陳被告先以現金購買一、二千元之
    衣服，俟雙方約定以月結方式付款時，即未獲付款之指述並非全然可採，尚難遽
    為憑信。綜上足徵被告二人確曾與告訴人等有數次交易並曾支付數次貨款，且被
    告所簽發用以支付貨款之期票亦曾兌現。
  (3)次查，被告等於八十七年十二月即陸續有退還之前向千慧童裝行所進之衣服，有
    千慧童裝出貨單十一張記載之退貨紀錄在卷可考，倘若蓄意詐購告訴人貨物，衡
    情應急於該批貨物脫手求現，焉需退還？而被告二人販售衣服，同時或先後向不
    同廠商購入不同種類之衣物，以求販售商品之多樣化，係與常情相符，是被告等
    與告訴人等間之交易，係在合理範圍內所為之交易行為。而告訴人等既與被告等
    數次交易自應自為交易風險之評估，被告等係經告訴人等同意可以不用現金支付
    貨款而以月結方式付款，於進貨伊始並未對告訴人等施用詐術，告訴人等亦並非
    因陷於錯誤而交財物，尚不得僅以被告等嗣後遲延履行債務，遽認被告等於負債
    之初即有有詐欺故意，被告等之行為應與詐欺之構成要件不合。而告訴人等所提
    之估價單、明細表及被告所簽發之支票、退票理由單影本，係證明渠等與被告確
    有交易之據，無從遽引為不利被告等之證據。
  (4)又查被告二人於本院審理終結前，業就積欠之價金與告訴人四人達成和解，並已
    全部清償或分期清償前開積欠之貨款乙節，亦為告訴人等所是認，並有和解書四
    紙在卷可按，更足證被告於進貨伊始並無意圖為自己不法所有之詐欺犯意。綜上
    所述，參互印證，自不得僅憑告訴人之片面指述，認定被告確有詐欺之犯行。被
    告所辯尚非顯違常情，洵堪採信。本案純屬民事糾葛，尚難以刑法詐欺罪相繩。
六、據上所陳，本件依調查所得證據尚不足以證明被告等確有詐欺之犯行，此外復查
    無其他積極證據足資證明被告等有右述犯行，揆諸首開說明，犯罪尚屬不能證明
    ，應為無罪之諭知。
據上論斷，應依刑事訴訟法三百零一條第一項前段，判決如主文。
中    華    民    國      八十九    年      一        月      二十五    日
                              臺灣臺南地方法院刑事第二庭
                                  法  官  林  淑  婷
右正本證明與原本無異
如不服本判決應於送達後十日內向本院提出上訴狀
                                  書記官  董  挹  棻
中    華    民    國      八十九    年     一         月     二十七     日


司法院資訊處製作；財團法人民間司法改革基金會備份。
